臺灣高等法院臺中分院民事裁定
110年度再抗字第1號
再審聲請人  郭大添  


再審相對人  林慶閔  
上列當事人間聲明異議事件，再審聲請人對於民國109年12月28
日本院109年度抗字第393號確定裁定聲請再審，本院裁定如下：
    主  文
再審之聲請駁回。
再審聲請費用由再審聲請人負擔。
    理  由
一、再審聲請意旨略以：
（一）再審相對人執臺灣臺中地方法院（下稱臺中地院）106年
      度訴字第2570號判決（下稱系爭第一審判決）及鈞院107
      年度上易字第546號駁回上訴之判決（下稱系爭第二審判
      決，與系爭第一審判決合稱系爭執行名義）向臺中地院民
      事執行處聲請對再審聲請人強制執行。然再審聲請人已依
      系爭執行名義內容清償完畢，復自坐落臺中市○○區○○段00
      0○0地號土地上門牌號碼臺中市○○區○○○路00號至00號1樓
      店舖及00號2樓後房間房屋（下稱系爭房屋）遷出，並返
      還系爭房屋大門遙控器予再審相對人，此由執行法院108
      年6月25日中院麟民執108司執善字第48563號通知書說明
      欄記載「本院108年度司執字第48563號給付租金執行事件
      ，業因債務人到院清償終結在案」等語自明。詎再審相對
      人竟以再審聲請人未將系爭房屋內之木造櫃子、櫃檯拆除
      ，未完全履行系爭執行名義為由，聲請執行法院前往執行
      點交系爭房屋。惟上開木造櫃子、櫃檯等，係以再審相對
      人名義向建築主管機關申請變更使用執照，且已附合於再
      審相對人所有之系爭房屋，兩造復於房屋租賃契約書約定
      ，租期屆滿後再審聲請人以房屋現狀交還即可，執行法院
      所為之執行已逾越系爭執行名義範圍，於法不合。況系爭
      第一審判決主文係「應將系爭房屋全部騰空」，執行法院
      卻解釋為「應將改裝設施部分拆除回復原狀」，顯係曲解
      判決主文。
（二）原確定裁定就民事執行卷內之108年5月3日中院麟民執108
      司執善字第48563號執行命令、108年5月27日執行筆錄及
      計算書、108年6月25日執行筆錄、聲請人108年7月5日民
      事陳報暨聲請狀、108年7月31日執行筆錄等足以影響判決
      之重要證物，均漏未斟酌，遽謂再審聲請人未完全履行系
      爭執行名義，核有違誤。又系爭第一審、第二審判決主文
      並未記載再審聲請人應將改裝設施部分拆除回復原狀，原
      確定裁定依該等判決理由之記載，認定回復原狀係指回復
      改裝前之原狀，亦與民事訴訟法第400條第1項規定、辦理
      強制執行事件應行注意事項第2條第1款、第3款規定不合
      ，自有適用法規顯有錯誤之再審事由，為此依民事訴訟法
      第496條第1項第1款、第497條規定聲請再審，請求廢棄原
      確定裁定及臺中地院109年度事聲字第13號、108年度司執
      字第48563號裁定，並撤銷臺中地院108年司執善字第4856
      3號執行命令。
二、關於再審聲請人指摘原確定裁定有民事訴訟法第496條第1項
    第1款「適用法規顯有錯誤」之再審事由部分：
（一）按強制執行，依確定終局判決之執行名義為之；關於確定
      判決之執行，如其判決主文不明暸，而所附理由已記載明
      晰，與主文不相牴觸者，得參照該判決之理由為執行，強
      制執行法第4條第1項第1款、辦理強制執行事件應行注意
      事項第2條第3款分別定有明文。是執行名義為確定判決時
      ，其執行應依判決主文所表示，主文不明時，得參照理由
      加以解釋。
（二）再審聲請人雖主張原確定裁定認定「系爭房屋經相對人同
      意後得改裝設施，交還系爭房屋時應回復原狀，所指回復
      原狀當指回復改裝前之原狀，否則僅約定交還系爭房屋『
      現狀』即可，而無需特別約定回復『原狀』自明，抗告人於
      租約屆滿時，自負有將系爭房屋回復原狀之義務，應無疑
      義」，違反民事訴訟法第400條第1項、辦理強制執行事件
      應行注意事項第2條第1款、第3款規定，適用法規顯有錯
      誤云云。然依系爭第一審判決主文第一項：「被告應將坐
      落臺中市○○區○○段000○0地號土地上之門牌號碼臺中市○○
      區○○○路00號至00號壹樓店舖及00號貳樓後房間房屋（即
      同段0000、0000建號建物）全部騰空交還予原告」，其主
      文固僅記載「全部騰空」，惟於理由欄六之㈤已載明「…又
      依系爭租約第4條第4項及第5項約定，原告於101年11月16
      日將系爭房屋交付予被告使用時，系爭房屋於被告占有後
      經改裝整修部分，被告應於終止租約後遷讓及返還系爭房
      屋予原告。是原告請求被告應自系爭房屋遷讓，並將系爭
      房屋返還原告，洵屬有據，應予准許」，併參諸系爭第二
      審判決理由欄肆之二之(六)亦明載「…依系爭舊約第4條第
      4、5項分別約定『房屋有改裝施設之必要，乙方取得甲方
      之同意後，始得自行裝設，但不得損害原有建築。乙方於
      交還房屋時，並應回復原狀』」、『除甲方同意繼續出租外
      ，乙方於租賃期滿即日將房屋以誠意照房屋現狀遷還甲方
      ，不得藉詞推諉或任何主張向甲方請求遷移費或任何費用
      』等語。準此，系爭舊約既經被上訴人合法終止，上訴人
      應於租約終止後遷讓系爭房屋予被上訴人，且負有回復原
      狀之義務，並不得請求任何費用」，可見系爭第一審判決
      主文「全部騰空」之意，應包含將改裝整修部分回復原狀
      ，且不得損害原有建築甚明。上開判決理由既已記載明確
      ，與主文亦不相牴觸，依照前揭說明，執行法院自得參酌
      該判決理由而為執行。從而，原確定裁定以再審聲請人尚
      未依系爭第一審判決主文第一項履行系爭房屋騰空交還再
      審相對人，則系爭第一審判決主文第二項所載應給付至「
      騰空交還」系爭房屋之日止之不當得利，亦無履行完畢之
      可能，再審聲請人聲請撤銷執行法院對其所為之不動產查
      封程序，即屬無據，不應准許，臺中地院108年度司執字
      第48563號、109年度事聲字第13號裁定分別駁回其聲請及
      聲明異議，均無不當，應予維持為由，駁回再審聲請人之
      抗告，經核於法並無違背，並無適用法規顯有錯誤之情事
      。
三、關於再審聲請人指摘原確定裁定有民事訴訟法第497條「就
    足以影響於裁判之重要證物漏未斟酌」之再審事由部分：
（一）按民事訴訟法第497條所謂就足影響於判決之重要證物，
      漏未斟酌，係指足以影響判決基礎之重要證物，雖當事人
      已在前訴訟程序提出，然未經確定裁判加以斟酌而言，且
      以該證物足以動搖原確定裁判基礎者為限，若於裁判理由
      項下說明無調查必要，或縱經斟酌亦不足影響裁判基礎之
      意見，即與漏未斟酌有間，不得據為再審理由。
（二）經查，再審聲請人雖主張原確定裁定就民事執行卷內之10
      8年5月3日中院麟民執108司執善字第48563號執行命令、1
      08年5月27日執行筆錄及計算書、108年6月25日執行筆錄
      、聲請人108年7月5日民事陳報暨聲請狀、108年7月31日
      執行筆錄等證物漏未斟酌云云。惟上開執行命令、筆錄及
      聲請人之陳報狀等，或為執行法院核發之執行命令及執行
      程序之紀錄，或為當事人之書狀，與本件爭點即系爭執行
      名義所載之「全部騰空」，是否包含將系爭房屋回復原狀
      無涉，即不足以影響原確定裁定之內容，參諸前揭說明，
      自與民事訴訟法第497條所規定再審事由之要件不符。
四、綜上所述，再審聲請人所陳各節，與民事訴訟法第496條第1
    項第1款、第497條規定之再審事由，均不相符，其再審之聲
    請為無理由，應予駁回。
五、據上論結，本件再審之聲請為無理由，爰裁定如主文。
中　　華　　民　　國　　110 　年　　4 　　月　　22　　日
 
        　　      民事第八庭  審判長法　官  杭起鶴
　　　　　　　　　　　　　　        法　官  黃裕仁
　　　　　　　　　　　　　　　      法　官  羅智文                         
正本係照原本作成。             
不得抗告。
                                    書記官  詹錫朋
                                 
中　　華　　民　　國　　110 　年　　4 　　月　　23　　日